【裁判字號】    97,訴,334
【裁判日期】    980105
【裁判案由】    搶奪等
【裁判全文】
臺灣臺東地方法院刑事判決               97年度訴字第334號
公  訴  人  臺灣臺東地方法院檢察署檢察官
被      告  甲○○
                    (現另案於臺灣臺東監獄執行中)
上列被告因搶奪等案件，經檢察官提起公訴 ( 97年度偵字第983
號)，本院依簡式審判程序審理判決如下：
    主  文
甲○○行使偽造私文書，足以生損害於公眾及他人，共罪，各
處有期徒刑肆月，扣案之感謝狀貳本、平安符壹佰肆拾玖張均沒
收; 又意圖為自己不法之所有，而侵占遺失物，處罰金新臺幣伍
仟元，如易服勞役，以新臺幣壹仟元折算壹日; 又意圖為自己不
法之所有，而搶奪他人之動產，未遂，處有期徒刑伍月。應執行
有期徒刑壹年貳月，罰金新臺幣伍仟元，罰金如易服勞役，以新
臺幣壹仟元折算壹日，扣案之感謝狀貳本、平安符壹佰肆拾玖張
均沒收。
    犯罪事實及理由
一、犯罪事實：
(一)甲○○前於民國80年間因殺人案件，經臺灣高等法院高雄分
    院以80年度上訴字第249號判決判處有期徒刑 15年確定，復
    因脫逃案件，經本院以86年度易字第 358號判決判處有期徒
    刑4月確定，上開2案件接續執行，而於 91年8月16日縮短刑
    期假釋出監，嗣上開假釋經撤銷後，於 97年5月18日入監執
    行上揭案件之殘刑，尚未執行完畢 (於本案不構成累犯 )。
    詎其猶不知悔改，而為下列犯行:
  1.基於意圖為自己不法所有及行使偽造私文書犯意，於97年間
    ，先委請不知情之印刷廠人員，擅自偽造以「天后宮」寺廟
    名義出具之平安符百紙及感謝狀2本 (即收據)等私文書後，
    隨即於同年 5月間持往高雄市鼓山地區等處，分別向陳蔡秀
    枝、謝阿滿及陳達三等 3人，佯稱可代售澎湖縣馬公市天后
    宮之平安符，致使陳蔡秀枝等人信以為真而陷於錯誤，分別
    交付新臺幣 (下同)100 元、50元及500元，甲○○並開立偽
    造之感謝狀交予陳蔡秀枝等人以取信之，使陳蔡秀枝等人受
    有財產上損害，總共詐得款項 650元，得款後供己花用一空
    。
  2.又意圖為自己不法之所有，於 97年4月間某日，在臺東縣關
    山鎮關山火車站內，拾獲彭賢英遭竊而脫離本人持有之健保
    卡、汽車及機車執照各1張 (上開證件，係彭賢英於97年2月
    25日在花蓮縣玉里鎮客城72號住處內遭竊 )，遂予以侵占入
    己。
  3.復意圖為自己不法之所有，於97年 (起訴書誤載為95年)5月
    1日 14時30分許，騎乘機車前往黃鳳玉位在臺東縣臺東市○
    ○路○段2巷 193號之住處，因前曾至該處向黃鳳玉兜售偽造
    之平安符未果，又見黃鳳玉佩戴黃金項鍊，竟心生歹念，趁
    黃鳳玉不備之際，徒手搶奪其穿戴於頸部之黃金項鍊1條(價
    值約2萬元)，不料黃金項鍊纏繞在黃鳳玉左手上，未能得逞
    ，甲○○見狀旋即騎車逃離現場。嗣於97年5月18日13 時12
    分，為警循線在臺東縣臺東市○○路○段900巷裕新機車租賃
    行內查獲，當場並扣得偽造之感謝狀2本、平安符149紙及彭
    賢英之健保卡、汽車及機車駕照各1張。
(二)案經楊國夫訴請臺東縣警察局臺東分局報告臺灣臺東地方法
    院檢察署檢察官偵查起訴。
二、理由：
(一)本件被告甲○○所犯係死刑、無期徒刑或最輕本刑為三年以
    上有期徒刑或高等法院管轄第一審案件以外之罪，其於準備
    程序期日就被訴事實為有罪之陳述，經本院告知簡式審判程
    式之旨，並聽取公訴人及被告之意見後，經合議庭裁定由受
    命法官獨任進行簡式審判程序，是依刑事訴訟法第273條之2
    規定，本件之證據調查，不受同法第159條第 1項、第161條
    之2、第161條之3、第163條之 1及第164條至第170條規定之
    限制，合先敘明。
(二)據以論罪之證據名稱：
    1.被告甲○○於警詢、偵訊、準備程序及審理時自白前揭犯
      行。
    2.證人即告訴人楊國夫、證人即被害人彭賢英、黃鳳玉及證
      人蔡桂玉於警詢以證人身分所為之證詞。
    3.天后宮捐款收據及平安符各 1紙，澎湖縣政府警察局馬公
      分局馬警分偵字第0972102353號函暨所檢附之照片 2幀、
      扣案物品照片及刑案現場照片20幀、現場測繪圖 1紙及扣
      案之偽造感謝狀2本、平安符149張。
    4.綜上各節相互佐證，被告自白核與事實相符，應堪採信，
      本件事證明確，被告犯行堪以認定，應依法論科。
(三)論罪量刑之理由：
    1.按感謝狀內容係表示收受捐款金額之證明、平安符內容則
      表示「天后宮」供奉之天上聖母及「身宅平安」等字樣，
      核其性質係屬私文書；次按刑法處罰行使偽造文書罪之主
      旨，重在保護文書公共之信用，非僅保護制作名義人之利
      益，故所偽造之文書，如足以生損害於公眾或他人，其罪
      即應成立，不問實際上有無制作名義人其人，縱令制作文
      書名義人係屬架空虛造，亦無妨於本罪之成立，最高法院
      於三十一年上字第一五○五號著有判例意旨可稽。是以，
      被告甲○○，先偽造以「天后宮」名義出具之感謝狀及平
      安符等物，再持前開偽造之感謝狀及平安符，代售平安符
      為由，向不特定人詐募捐款，已致使陳蔡秀枝等人陷於錯
      誤而為給付，並足以生損害於社會大眾對上開感謝狀及平
      安符等文書公共信用之信賴，則被告就犯罪事實欄  (一)
      1.部分，係犯刑法第216條、第210條之行使偽造私文書罪
      及同法第339條第1項之詐欺取財罪; 就犯罪事實欄  (一)
      2.部分，係犯刑法第337條之侵占遺失物罪 ; 就犯罪事實
      欄 (一)3. 部分，係犯刑法第325條第2項、第 1項之搶奪
      未遂罪。被告偽造感謝狀、平安符等私文書後進而行使，
      偽造之低度行為應為行使之高度行為所吸收，不另論罪。
      又被告利用不知情之印刷廠人員為其印製上開感謝狀及平
      安符等文書，係屬間接正犯。另被告係基於為自己不法所
      有之意圖，而已著手實施搶奪之行為，惟因被害人黃鳳玉
      未鬆手，致未得逞，為未遂犯，應依刑法第25條第 2項規
      定減輕其刑。被告所犯詐欺取財、行使偽造私文書間，為
      一行為觸犯數罪名，為想像競合犯，應依刑法第55條前段
      規定，從一重之行使偽造私文書罪處斷 (最高法院96年度
      第7次刑事庭會議決議意旨參照)。再被告所犯 3次行使偽
      造私文書、侵占遺失物及搶奪未遂之犯行，所犯 5罪，犯
      意各別，行為互殊，應予分論併罰。
    2.爰審酌被告甲○○不思合法正當途徑獲取財物，一再詐取
      他人金錢及搶奪他人之金飾等財物，對被害人財產安全、
      社會治安影響非輕，惟於犯罪後坦承犯行，尚知悔悟及智
      識程度、生活狀況等一切情狀，就所犯上開各罪分別量處
      如主文所示之刑，就罰金刑部分並諭知罰服勞役之折算標
      準，並依刑法第51條第5款、第 10款規定，定其應執行刑
      ，就罰金刑部分並諭知易服勞役之折算標準，以示懲儆。
      至扣案之偽造感謝狀2本、平安符149張等物，為被告甲○
      ○所有並供犯罪所用之物，業據被告甲○○於本院審理時
      供承在卷 (見本院卷第35頁反面)，併爰依刑法第38條第1
      項第2款予以宣告沒收。
三、應適用之法條:
    應依刑事訴訟法第273條之1第1項、第299條第 1項前段、第
    310條之2、第454條，刑法第210條、第216條、第339條第 1
    項、第325條第1項、第3項、第337條、第55條前段、第25條
    第2項、第42條第3項、第51條第5款、第38條第1項第 2款，
    刑法施行法第1條之1第1項、第2項前段，判決如主文。
本案經檢察官乙○○到庭執行職務。
中    華    民    國    98    年    1    月    5      日
                  刑事第二庭    法  官  蔡慧雯
以上正本證明與原本無異。
如不服本判決應於收受送達後10日內向本院提出上訴書狀，並應
敘述具體理由；其未敘述上訴理由者，應於上訴期間屆滿後20日
內向本院補提理由書（均須按他造當事人之人數附繕本）。「切
勿逕送上級法院」。告訴人或被害人對於本判決如有不服，請書
具不服之理由狀，請求檢察官上訴者，其上訴期間之計算係以檢
察官收受判決正本之日期為準。
                                書記官  林慧芬
中    華    民    國    98    年    1     月    5     日
附錄本案論罪科刑之法條：
刑法第216條
行使第210條至第215條之文書者，依偽造、變造文書或登載不實
事項或使登載不實事項之規定處斷。
中華民國刑法第210條（偽造變造私文書罪）
偽造、變造私文書，足以生損害於公眾或他人者，處5年以下有
期徒刑。
刑法第339條第1項
意圖為自己或第三人不法之所有，以詐術使人將本人或第三人之
物交付者，處5年以下有期徒刑、拘役或科或併科1千元以下罰金
。
前二項之未遂犯罰之。
中華民國刑法第337條（侵占遺失物罪）
意圖為自己或第三人不法之所有，而侵占遺失物、漂流物或其他
離本人所持有之物者，處5百元以下罰金。


司法院資訊處製作；財團法人民間司法改革基金會備份。
